臺灣高等法院民事台南分院判決　九十三年度訴字第二○號　　Ｋ
　　　原　　　告　甲　○　○
　　　訴訟代理人　陳　慈　鳳　律師
　　　被　　　告　乙　○　○
　　　訴訟代理人　查　名　邦　律師
右當事人間因過失傷害案件原告於本院提起刑事附帶民事訴訟請求損害賠償，由刑事
庭於民國九十三年四月六日裁定（九十三年度交附民字第三六號）移送前來，本院於
民國九十三年九月七日言詞辯論終結，判決如左︰
      主　　  文
被告應給付原告新臺幣肆拾萬陸仟捌佰貳拾元，及自民國九十三年三月二日起至清
償日止按週年利率百分之五計算之利息。
原告其餘之訴駁回。
訴訟費用由被告負擔百分之四十一，餘由原告負擔。
      事實及理由
一、原告主張：
（一）聲明：求為判決：(一)被告應給付原告新台幣（下同）一百零五萬七千三百七十
      元，及自起訴狀繕本送達之翌日起至清償日止按週年利率百分之五計算之利息
      。(二)訴訟費用由被告負擔。
（二）陳述：被告於民國九十一年六月七日上午七時十分許駕駛車牌號碼ＲＦ－四０
      五一號自小客車，沿台南市○○路○○道由西向東方行駛至與永福路二段之交
      岔路口前，應注意車前狀況，且路口轉彎車輛應讓直行車先行，竟疏未注意，
      在該路口忽而停頓卻又貿然左轉，適當時原告騎乘車牌號碼ＮＪＷ－一一八號
      機車由對向自東往西直駛至，閃煞不及而撞及被告自小客車右側處倒地，因而
      受有兩側鎖骨、左側手肱骨、左側腿脛骨、右側手腕骨等骨折及多處擦傷之嚴
      重傷害。被告所涉過失傷害案經檢察官提起公訴，由鈞院以九十三年度交上易
      字第七九號判處有期徒刑二月確定在案。原告確因被告過失傷害之侵權行為，
      而受有身體、喪失勞動能力、增加生活需要、及精神之損害，乃依民法第一百
      八十四條、第一百九十一條之二、第一百九十三條第一項、第一百九十五條第
      一項規定，請求被告賠償如下之損害：
    (一)醫療費部分為六萬一千九百零六元：
      原告於本件車禍受傷後至今因住院及醫療等共支出自付額費用為四萬八千零九
      十六元；另因左側腿脛骨手術內置鋼釘日後尚須進行拔除手術，預估費用為一
      萬二千元。
    (二)增加生活上之需要部分為五萬七千八百元：
      (1)原告因本件事故傷勢嚴重，自九十一年六月七日至九十二年五月十五日間，
        先後至國立成功大學醫學院附設醫院住院三次，合計共二十二日，住院期間
        日常生活無法自理，需仰賴專人照顧起居，上開住院期間雖由原告之妻放棄
        工作為原告看護，但親屬看護所付出之勞力，非不能評價為金錢，應衡量比
        照僱用他人看護之情形，認原告受有相當親屬看護費用之損害，得向加害人
        請求給付為合理。以目前僱請全日看護之一般行情每日二千元計，原告共得
        請求二十二日之看護費四萬四千元。
      (2)往返成大醫院回診、復健共計六十九次，每次支出來回計程車資二百元，共
        花費一萬三千八百元。
    (三)減少工作收入部分計一百十九萬三千一百零八元：按事故發生前，原告原任職
      於大榮汽車貨運股份有限公司，每月平均收入四萬二千六百十一元，嗣因本件
      車禍受傷無法工作達一年十個月，以傷勢嚴重，預計仍需六個月才能恢復工作
      ，合計二年四個月，原告共計減少收入計一百十九萬三千一百零八元。自認原
      告於九十年十二月一日起投保勞保時其投保薪資為四萬０一百元無訛。
    (四)精神上之損害賠償部分計八十萬元：查原告突遭車禍事故，傷勢嚴重歷經三次
      開刀及反覆無數次復健治療，身體上之痛苦及精神上之煎熬難以言喻，爰依法
      請求被告賠償原告五十萬元。
（三）綜上，原告所受損害之金額共計二百十一萬二千八百十四元。而查，如依台灣
      省行車事故肇事鑑定覆議委員會之鑑定意見，認原告亦應負肇事次因責任，原
      告願負百分之三十過失責任，故依過失相抵計算，原告仍得向被告請求賠償一
      百四十七萬八千九百七十元，復扣除強制保險金四十二萬一千六百元，原告尚
      可請求被告賠償一百零五萬七千三百七十元。
二、被告抗辯：
（一）求為判決：(一)原告之訴駁回。(二)訴訟費用由原告負擔。
（二）按民事審判不受刑事判決之拘束：查刑事判決所認定之事實，於獨立之民事訴
      訟，固無拘束力，惟民事法院就當事人主張之該事實，及其所聲明之證據，仍
      應自行調查斟酌，決定取捨，不能概予抹煞，此迭經最高法院著有判例（最高
      法院六十九年台上字第二六七四號判例參照）。
（三）否認本件被告有違反注意義務，被告實無過失之可言：
    (一)被告所駕駛之自小客車亦因本件交通事故而部分損壞，依成福汽車修護場所出
      具之估價單所載，修復工作計有右後門板金、後保險桿拆整修、右後葉子板及
      後擋風玻璃拆裝等項，其損壞情形主要集中在該自小客車之右後方部分。由此
      可知本件交通事故發生之情形，應係被告所駕駛車輛業已完成左轉彎之動作後
      ，原告始因車速過快煞車不及，而撞上被告所駕駛車輛之右後方部分。
    (二)再者，本件刑事判決初謂『堪認被告之自小客車應係尚未完成左轉進入永福路
      』，繼之『被告則係因將視線集中在其欲左轉進入之永福路口，未充分注意到
      沿中正路對向駛至之告訴人機車即貿然起步左轉』云云，顯有違經驗法則。蓋
      按諸一般經驗法則，當駕駛人駕車行至交叉路口處等待左轉之時，咸將視線集
      中在同條道路之對向車道上，以等待對向車道無來車時之左轉時機。倘駕駛人
      已將其視線集中在其欲左轉進入之路口，必係該駕駛人已完成左轉使然。在本
      件交通事故中，如謂被告尚未完成左轉動作，則被告將視線集中在中正路之對
      向車道上，仍無法避免此一事故之發生，勢必其肇事原因出於原告之違規超速
      及違規行駛快車道；如認被告已完成左轉彎之動作，則本件交通事故之發生，
      被告並未違反注意義務，實無過失之可言。
（四）細查本件交通事故之發生，實由於原告超速並違規行駛快車道，致閃避不及所
      引起：
    (一)按行車速度愈快，駕駛人之反應時間愈短，煞車距離愈長，乃公眾周知之事實
      。其次，依通常情形而論，當車輛駕駛人於行駛途中，猝然發現將與前方對向
      來車發生撞擊事故時，第一反應係採取煞車減速之動作，其次則係採取閃避措
      施。此二項反應發生之順序或有先後，或係同時發生，惟不論何者，其目的乃
      圖藉由上述二項舉動以避免交通事故之發生。
    (二)本案中，原告所騎之機車係『前輪右側、右手把、右煞車桿、左側車身及油箱
      右側等處受損』，且『快車道上並遺有前開二道煞車痕及刮地痕』，可見原告
      當時確有採取煞車減速之動作，以致『快車道上並遺有前開二道煞車痕』，且
      原告於煞車減速之後或同時向左側方向往道路中央閃躲來車，遂造成機車之『
      前輪右側、右手把、右煞車桿、左側車身及油箱右側等處受損』。衡諸一般情
      形，倘對向來車尚未完成左轉彎，駕駛人通常係採取往右側方向朝道路外側閃
      躲來車，是本件被告駕車應已完成左轉彎動作後，始發生交通事故，蓋原告係
      朝左側方向往道路中央閃躲被告所駕駛之車輛。
    (三)此外，本件交通事故雖曾送請台灣省台南區車輛行車事故鑑定委員會、台灣省
      車輛行車事故覆議鑑定委員會及財團法人成大研究發展基金會等有關機關團體
      進行鑑定，惟關於被告車輛是否已完成左轉彎一事，攸關被告是否違反注意義
      務至鉅，歷次鑑定意見書均未提及，殊屬遺憾。
（五）對原告請求賠償各項金額之意見：
    (一)關於醫療費用部分：原告所提出醫院收據既已將證書費扣除，其費用均係自付
      額部分，不爭執。其左側腿脛骨手術內置鋼釘日後尚須進行拔除手術，預估費
      用為一萬二千元，有醫師出具評估書，亦不爭執。
    (二)關於增加生活上之需要部分：對原告因傷往返成大醫院回診、復健共計六十九
      次，每次支出來回計程車資二百元共一萬三千八百元部分，不爭執。對原告因
      本件事故住院三次，合計共二十二日，住院期間日常生活無法自理，需仰賴專
      人照顧起居，上開住院期間由原告之妻放棄工作為原告看護，不爭執；但原告
      自承其妻原從事賣小吃，月入約二萬五千元，至多僅能按其月收入之比率計算
      二十二日得請求之數額，原告主張按每日二千元計算云云，與實情不合且未舉
      證證明，不足採信。
    (三)減少工作收入部分：原告主張其「每月平均收入為四萬二千四百一十五元，並
      有扣繳憑單乙紙可稽」云云，並不實在。因依該紙扣繳憑單所載原告自九十年
      十二月起至九十一年十一月止之薪資給付總額為三十七萬四千四百九十五元，
      其每月之平均收入顯與原告主張之金額不符。而據勞工保險局檢附原告投保資
      料所示，原告於九十年十二月一日起所投保勞保時之投保薪資為四萬０一百元
      ，此部分被告不爭執。原告另稱「因本件車禍受傷無法工作達二年四個月」云
      云，惟原告雖因本件車禍而受有骨折等傷害，但是否確有如原告所主張「二年
      四個月」即長達九百四十日無法工作之情形，非無疑問。
    (四)精神上損害賠償部分：原告請求一百萬元之精神上損害賠償，顯然過高。
（六）查損害之發生或擴大，被害人與有過失者，法院得減輕賠償金額或免除之，此
      民法第二百十七條第一項定有明文。本件交通事故之發生乃原告違規行駛快車
      道，並違規超速行駛所致，被害人顯然於損害之發生與有過失，縱鈞院認定被
      告違反注意義務為有過失，亦應依上揭條文規定減輕或免除賠償金額為是。
三、按訴狀送達後原告不得將原訴變更或追加他訴。但擴張或減縮應受判決事項之聲
    明者，不在此限，民事訴訟法第二百五十五條第一項第三款定有明文。本件原告
    於本院刑事庭提起之附帶民事訴訟，原係請求被告應給付原告一百六十六萬六千
    零八十二元（即醫療費用七萬八千零九十六元，增加生活之所需部分費用五萬四
    千四百元、工作損失一百七十四萬七千六百二十元、精神慰撫金五十萬元，合計
    為二百卅八萬零一百十六元，按被告應負百分之七十過失責任之比例扣減後為一
    百六十六萬六千零八十二元），嗣於本院減縮訴之聲明為一百零五萬七千三百七
    十元（見本院卷第九六－九八頁），核屬減縮應受判決事項之聲明，揆諸上揭規
    定，即無不合，應予准許，合先敘明。
四、兩造不爭之事實：
    (一)於九十一年六月七日上午七時十分許被告駕駛車牌號碼ＲＦ－四Ｏ五一號自小
      客車，沿台南市○○路○○道由西往東方向行駛，行駛至與永福路二段交叉路
      口欲左轉彎進入永福路二段時，適有原告騎乘車牌號碼ＮＪＷ－一一八號重型
      機車，沿中正路快車道由東往西方向駛至該處，雙方避煞不及，兩車發生碰撞
      ，致原告人車倒地，受有兩側鎖骨骨折、左側手肱骨骨折、左側腿脛骨骨折、
      右側手腕骨骨折、多處擦傷等傷害。被告所涉過失傷害案經檢察官提起公訴，
      已由本院以九十三年度交上易字第七九號判處有期徒刑二月確定。
    (二)原告因本件車禍所受之傷，共支出自付額醫療費用四萬九千九千九百零六元，
      及將來拔除鋼釘手術費需一萬二千元，並有醫療費收據六十二紙及許豪斌醫師
      出具將來拔除鋼釘手術費約一萬二千餘元之評估表及文件在卷可憑（見本院卷
      第四一－七一頁及第一０一－一０四頁）。
    (三)因本件車禍原告自九十一年六月七日至九十二年五月十五日間，先後至國立成
      功大學醫學院附設醫院住院三次，合計共二十二日。又原告因回診及復健而往
      返成大醫院共六九次，每次車資為二百元，合計一萬三千八百元，有收據三紙
      在卷可佐（本院卷第七二－七三頁）。
    (四)原告自認已領取本件車禍強制責任險之保險理賠金四十二萬一千六百元，並有
      儲蓄存款存入明細表影本在卷可稽（見本院卷第一０五頁）。
五、查兩造對確有本件車禍之發生不爭執，且被告因本件車禍之過失傷害，經臺南地
    方法院檢察署提起公訴，嗣經本院以九十三年度交上易字第七九號判處有期徒刑
    二月（得易科罰金）確定，業經本院依職權調閱本院上開案卷（含原審九十一年
    度交易字第二八六號、台灣台南地方法院檢察署九十一年度偵字第九一三五號及
    警卷）證據資料查核無訛，自可採信。惟原告主張其應僅負百分之三十過失責任
    ，被告則主張其並無過失責任等語。是本件應先審酌者為本件車禍之發生，兩造
    間何人應負過失責任，其間過失責任比例各為若干？其次再審酌原告請求之各項
    金額是否有據。經查：
（一）查本件肇事地點係在台南市○○路與永福路二段設有行車管制號誌之交岔路口
      ，其中中正路為一雙向均劃設有快車道、機車專用道及慢車道之市區道路○○
      ○道地面上並有「禁行機車」標字，另在中正路東向西之快車道上，分別有一
      長五．四公尺之機車煞車痕及三．五公尺之刮地痕由快車道接續往前延伸，有
      道路交通事事故調查報告表其上之事故現場圖及相片可憑，是由機車之煞車痕
      起點係在禁行機車之快車道上以觀，顯見原告機車係沿中正路東往西違規行駛
      在禁行機車之快車道上，且兩車發生撞擊之地點係在機車煞車痕終點轉換成刮
      地痕起點之處甚明。再觀諸肇事現場相片及前開道路交通事故調查報告表其上
      之事故現場圖所示（見警卷第七、十－十四頁，影本見本院卷第一一七頁），
      並比對兩車受損部位及肇事後停於現場之相關位置可知，被告駕駛之自用小客
      車係右前車門及右後葉板受損，原告騎乘之機車則係前輪右側、右手把、右煞
      車桿、左側車身及油箱右側受損。由原告所騎駛之機車係左倒在中正路東向西
      之快車道上，快車道上並遺有前開二道煞車痕及刮地痕，且兩車之撞擊地點又
      係在機車煞車痕終點轉換成刮地痕起點處之等情形予以綜合判斷，堪認被告駕
      駛之自用小客車應係剛左轉車身橫跨在對向快車道，尚未完成左轉進入永福路
      ，其駕駛之自用小客車右前車門始會在中正路之快車道上與告訴人騎乘之機車
      前輪右側發生側向撞擊之情形，洵可認定。從而，被告抗辯稱其駕駛之自用小
      客車已完成左轉云云，尚不足採。
（二）按汽車（均含機車）行駛時，駕駛人應注意車前狀況，並隨時採取必要之安全
      措施；汽車行駛至交岔路口，轉彎車應讓直行車先行，道路交通安全規則第九
      十四條第三項、第一百零二條第一項第六款分別定有明文。查被告已考領得駕
      駛執照，為有駕駛經驗之人，對於上開交通安全規則自知之甚稔，為其應注意
      之事項，惟於右揭肇事地點，駕車行經設有正常號誌之交岔路口、限速五十公
      里時，本應注意車前狀況，並隨時採取必要之安全措施，且應減速接近，注意
      安全，又依警卷之道路交通事故調查報告表所載，本件案發當時，天候晴朗、
      且係日間、路面乾燥無缺陷、道路上未有任何障礙物、視距良好，客觀上亦無
      不能注意之情事，乃被告竟疏於注意車前狀況，且未減速，小心通過，且未注
      意車前狀況，亦應注意能注意竟疏於注意其為轉彎車，未暫停讓中正路上之直
      行車先行即貿然作左轉彎，而與原告騎乘之機車發生踫撞肇事，致原告倒地受
      傷，被告前開駕駛行為有違上開規定之注意義務，其就本件車禍，應負過失責
      任，要無疑義。被告抗辯謂其無過失云云，不可採信。
      又原告亦應注意且能注意該處為速限五十公里之交岔路口，可能會有車輛轉彎
      駛出之車前狀況，及快車道地面上已標繪「禁行機車」等情，詎原告未採取減
      速慢行以保持隨時可以煞停之安全措施，反以時速六、七十公里之高速超速直
      行，並違規行駛在禁行機車之快車道上，致與未讓直行車先行而貿然左轉之被
      告上開汽車發生撞擊而肇事，則原告亦有過失，足以認定，應與被告上開過失
      行為同為肇事原因，甚明。
      本件車禍於刑案審理時，曾經臺灣省台南區車輛行車事故鑑定委員會、臺灣省
      車輛行車事故覆議鑑定委員會及財團法人成大研究發展基金會分別鑑定。其中
      上開行車事故鑑定委員會及覆議鑑定委員會均鑑定：被告為肇事主因、原告為
      肇事次因；成大研究發展基金會則鑑定：被告之肇事責任分配比例為百分之三
      十五、原告為百分之六十五，此有各該委員會南鑑字第九一一三六三號鑑定意
      見書、九十二年二月六日府覆議字第九一二九九七號函各一份、成大研究發展
      基金會鑑定意見書一份在卷可憑（見原審九十一年度交易字第二八六號刑事卷
      第十四－十六、三十八、七十三－九十二頁）。查前開各鑑定意見書就被告之
      肇事責任輕重分配並未一致，惟均認被告係轉彎車因未讓直行車先行，致與違
      規超速行駛在禁行車道且未注意車前狀況之原告之機車相碰撞，則前開臺灣省
      台南區車輛行車事故鑑定委員會、臺灣省車輛行車事故覆議鑑定委員會及財團
      法人成大研究發展基金會就與本院上開調查結果相同部分，自可作為認定被告
      有過失之佐證；至臺灣省台南區車輛行車事故鑑定委員會未審酌及被告駕駛汽
      車未注意車前狀況，原告違規超速及在快車道行駛，臺灣省車輛行車事故覆議
      鑑定委員會未審酌被告未注意車前狀況及原告違規行駛快車道、行經交岔路口
      應減速慢行，財團法人成大研究發展基金會未斟酌被告亦疏未注意車前狀況、
      行經交岔路口應減速慢行等情，因與本院認定被告與原告之肇事因素而有不同
      ，故上開各鑑定關於肇事責任部分為本院所不採，本院斟酌上述全部情狀，認
      本件車禍之發生，兩造應各負百分之五十之過失責任，始屬適當，是兩造均抗
      辯對造過失行為較重，其自己過失行為較輕或無過失云云，均不可採。
（三）次按因故意或過失，不法侵害他人權利者，負損害賠償責任；不法侵害他人之
      身體或健康者，對於被害人因此喪失或減少勞動能力，或增加生活上之需要時
      ，應負損害賠償責任；不法侵害他人之身體、健康、名譽、自由：：者，被害
      人雖非財產上之損害，亦得請求賠償相當之金額，民法第一百八十四條第一項
      前段、第一百九十三條第一項、第一百九十五條第一項前段定有明文。查本件
      原告為被告不法侵害，且被告之過失傷害行為與原告之損害間有相當因果關係
      ，其請求被告賠償其因此支付之醫藥費、增加生活所需、不能工作之損失及精
      神慰藉金，自屬有據。茲就原告請求之項目、金額是否適當，分論於次：
    (一)醫療費用部分：原告主張其因本件侵權行為所受之傷害，應支出醫藥費共六萬
      一千九百零六元，即包括已支出自付額之醫療費四萬九千九百０六元及將來拔
      除鋼釘手術費一萬二千元，並提出醫藥費收據六十二紙、郭綜合醫院之許豪斌
      醫師九十三年六月十七日出具之評估表為證（見本院卷第四一－七一頁、第一
      ０一－一０四頁），復為被告不爭執，經核上開文書證據所列項目及原告所受
      傷害觀之，經核確屬醫療所必要之支出，應予准許。
    (二)增加生活上所需部分：
      原告因本件車禍需往返成大醫院回診、復健共計六十九次，每次支出來回計程
      車資二百元，共計一萬三千八百元，有原告提出之車資收據三紙附卷可稽（見
      本院卷第七二－七三頁），被告對之亦不爭執，此部分，經核亦屬所必要之支
      出，應予准許。
      原告另主張因系爭車禍受有兩側鎖骨、左側手肱骨、左側腿脛骨、右側手腕骨
      等，有九十一年六月二十一日國立成功大學醫學院附設醫院之診斷證明書附卷
      為憑（見本院卷第一一九頁），而原告分別於九十一年六月七日至同年月二十
      一日、九十二年二月二十七日至同年三月一日、九十二年五月十二日起至同月
      十五日三次住院治療，其住院期間自需有人專職看護。查原告於上開住院期間
      係由其妻應尹慧隨身看護，為兩造所不爭，雖無現實看護費之支出，惟因親屬
      受傷，而由其他親屬代為照顧被害人之起居，固係出於親情，但親屬看護所付
      出之勞力，並非不能評價為金錢，不得只因二者身份關係而免除加害人支付義
      務，故應衡量相當看護情形之給付作為本件看護費計算之依據，以作為被害人
      受有相當親屬看護費之損害，而得向加害人請求賠償。原告雖主張以每日看護
      費二千元計算，但為被告所否認，而原告未能舉證以實其說，不足採取。茲查
      原告自承其妻係從事路邊攤販賣小吃工作，每月平均收入二萬五千元（見本院
      卷第卅七頁），此部分為被告所不爭，而目前社會上僱用外籍看護工除按最低
      基本工資每月一萬五千八百四十元支付其酬勞外，僱主尚須加付就業安定基金
      、所僱用看護工之健保費、加班費等，合計每月應支付之金額為二萬餘元；本
      件兩造對原告之妻應尹慧月入二萬五千元部分不爭執，與上開目前社會上僱用
      外籍看護工每月應支付之全部金額二萬餘元相近，洵可採為計算之基準，本院
      審酌上情認以原告之妻應尹慧月入二萬五千元按廿二日之比例計算應屬合理。
      故原告此部分之請求在一萬八千三百三十三元之範圍內為屬適當（計算式：
      25000 ×22／30＝18333元以下四捨五入），應予准許，超過上開部分之請求
      ，並非有據，不能准許。
    (三)減少工作收入部分：
      原告主張本件事故發生前，其原任職於大榮汽車貨運股份有限公司，每月平均
      收入四萬二千六百十一元，因本件車禍受傷無法工作達一年十個月，復因傷勢
      嚴重，預計仍需六個月才能恢復工作，合計二年四個月，據以請求被告應賠償
      其減少收入一百十九萬三千一百０八元等語。本院為明瞭：(1)原告目前骨折處
      施以固定之鋼釘是否已取出、(2)前開取出鋼釘之手術等相關一切費用若干、(3)
      如未取出，預估多久後可取出、(4)原告原擔任貨車司機工作，依原告傷勢現況
      鑑定結果，如施以手術取出鋼釘後，尚須多久方可勝任原職？於九十三年六月
      三十日就上開事函詢國立成功大學醫學院附設醫院，該醫院於同年七月十三日
      以（九三）成附醫骨字第七七五五號函回覆略以：「目前骨折處施以固定之鋼
      釘仍未取出、約二萬元、若癒合過程順利，約需一年（可取出固定之鋼釘）、
      約半年（方可勝任原貨車司機工作）」（見本院卷一一三－一一四頁）。查本
      件車禍於九十一年六月七日發生，於成大醫院九十三年七月十三日以上開函函
      覆時已經過二年，而依該函所載「目前骨折處施以固定之鋼釘仍未取出、若癒
      合過程順利，約需一年（可取出固定之鋼釘）、約半年（方可勝任原貨車司機
      工作）」，則上開手術及休養之期間合計為三年六月，原告僅請求按二年四月
      計算，應可採取。被告雖以原告於該期間得從事簡易工作云云，原告則主張因
      其一直從事大貨車司機工作，需為粗重工作，其服務公司係專業貨運運送公司
      ，內勤均由專人為之且非原告之專業，原告於該期間係依職業災害向公司請假
      ，亦不能另向他公司謀職，有原告提出其向大榮汽車貨運公司請准自九十三年
      六月一日起至九十四年五月三十一日止停薪留職之該公司簡復表影本附卷可憑
      ，則被告上開抗辯亦不足採。
      原告主張需二年四個月才能恢復工作，為屬可採，已如前述，原告又主張其每
      月平均收入四萬二千六百十一元，然為被告所否認，而依原告提出其九十年度
      之扣繳憑單（見本院卷第七四頁），亦無法核算出原告所主張其每月平均收入
      為四萬二千六百十一元，原告自應舉證以實其說，惟原告未能提出證據證明其
      每月平均收入確為四萬二千六百十一元，則原告此之主張即難予採信。茲查，
      原告向勞工保險局之最近（九十年十二月一日起）投保勞工保險之每月薪資載
      為四萬０一百元，有其參加勞工保險被保險人投保資料附卷可參（見本院卷第
      一一五之一頁），復為兩造所不爭執，兩造均同意按該數額為計算基準，本院
      爰採為本件計算之依據。茲依原告每月四萬０一百元按二年四月不能工作之損
      失合計為一百十二萬二千八百元（計算式：40100元×28＝0000000），則原告
      此部分之請求在一百十二萬二千八百元之範圍內為屬適當，應予准許，超過此
      範圍之請求，尚無所據，不能准許。
    (四)精神上之損害賠償部分：查原告因本件車禍受有兩側鎖骨、左側手肱骨、左側
      腿脛骨、右側手腕骨等傷害，先後住院三次，合計住院廿二日，所受傷害嚴重
      ，其身體上及精神上之痛苦當屬非輕，本院審酌原告係高中畢業，原任職於大
      榮汽車貨運股份有限公司，月入四萬餘元，名下除機車乙輛外，查無其他財產
      ；被告自承係國小畢業，為家庭主婦，除系爭車輛外，別無其他財產資料（以
      上參見兩造陳述及本院依職權自稅務電子閘門調閱兩造財產資料所得明細表，
      見本院卷第十七－二０、卅七、八０頁、警卷第三－四頁）等兩造之身分、地
      位、經濟狀況及原告除因本件車禍所受傷害其身體及精神方面之痛苦非輕等一
      切情狀，認原告請求精神慰撫金在五十萬元之範圍內為適當，應予准許，超過
      此範圍之請求，尚無所據，不能准許。
六、另按「損害之發生或擴大，被害人與有過失者，法院得減輕賠償金額，或免除之
    」，民法第二百十七條第一項定有明文。查本件車禍之發生，兩造各應負百分之
    五十之過失責任，已如前述，則自應就准許原告請求之金額中扣減原告應負擔之
    過失比率之金額。依前所述，原告准許之總額合計為一百七十一萬六千八百三十
    九元（計算式：61906+18333+13800+0000000 + 500000=0000000），經按原告應
    負百分之五十之過失責任減輕被告百分之五十之金額，則本件原告所得請求被告
    賠償之金額為八十五萬八千四百二十元（元以下四捨五入）。
七、綜上所述，本件原告所得請求被告賠償八十五萬八千四百二十元。惟按「被保險
    汽車發生汽車交通事故，受益人得在本法規定之保險金額內，直接向保險人請求
    保險金」、「保險人依本法規定給付之保險金，視為加害人或被保險人損害賠償
    金額之一部分，加害人或被保險人受賠償請求時，得扣除之」；強制汽車責任保
    險法第二十八條、第三十條分別定有明文。查本件之強制保險理賠金四十二萬一
    千六百元，業經原告受領完畢，有原告提出已入帳之儲蓄存款存入明細表影本在
    卷可參（見本院卷第一０五頁），復為被告所不爭，揆諸前揭規定，該四十二萬
    一千六百元應自原告請求之金額中扣除。經依法扣減後，則原告依侵權行為之法
    律關係，請求被告給付四十三萬六千八百二十元（858420元－421600元＝436820
    元），及自本件附帶民事訴訟起訴狀送達翌日即九十三年三月二日起（見本院刑
    事附民卷第四頁）至清償日止按週年利率百分之五計算之利息，洵屬正當，應予
    准許。原告逾此部分之請求，並無所據，應予駁回。末查本件事證已經明確，兩
    造其餘攻擊防禦方法或舉證，經審核後於本件判斷之結果不生影響，爰不逐一論
    述，併予敘明。
八、據上論結，本件原告之訴為一部有理由，一部無理由，依民事訴訟法第七十九條
    ，判決如主文。
中　　　華　　　民　　　國　　九十三　　年　　　九　　　月　　二十一　　日
                                    臺灣高等法院臺南分院民事第三庭
~B1審判長法官　林　　輝　　雄
~B2　　　法官　徐　　宏　　志
~B3　　　法官　王　　明　　宏
右為正本係照原本作成。
不得上訴。
中　　　華　　　民　　　國　　九十三　　年　　　九　　　月　　二十四　　日
                                        法院書記官　侯　　瑞　　富
